臺灣台北地方法院民事判決　九十一年訴字第一六九○號
　　原　　　告　日盛國際商業銀行股份有限公司
　　法定代理人　丁○○
　　訴訟代理人　丙○○
　　　　　　　　戊○○
　　　　　　　　乙○○
　　　　　　　　甲○○
　　被　　　告　己○○
右當事人間請求清償借款事件，本院判決如左：
    主      文
被告應給付原告新台幣壹佰捌拾玖萬貳仟柒佰伍拾捌元，及自民國八十九年八月十一
日起至清償日止，按年息百分之九點九二計算之利息，並自民國八十九年八月十一日
起至清償日止，按上開利率百分之二十計算之違約金。
訴訟費用由被告負擔。
本判決於原告以新台幣陸拾萬元供擔保後，得假執行。但被告如於假執行程序實施
前，以新台幣壹佰捌拾玖萬貳仟柒佰伍拾捌元為原告預供擔保後，得免為假執行。
    事    實
甲、原告方面：
一、聲明：除假執行供擔保金額外，如主文所示。
二、陳述：訴外人龔勝雄於民國八十四年五月十三日向原告借用新台幣（下同）八百
    萬元，約定清償日為九十九年五月十三日，利息按年息百分之九點七五機動（逾
    期日利率為百分之九點九二）計算，按月平均攤還本息，如任一期債務未按期清
    償，被告即喪失期限利益，借款視為全部到期；逾期清償在六個月以內者，按上
    開利率百分之十，超過六個月者，按上開利率百分之二十計付違約金。然前開借
    款龔勝雄於三年還本寬限期屆至後無力攤還本金，故經龔勝雄另邀被告為連帶保
    證人後，兩造遂合意延展還本始期至八十七年十一月十三日，惟龔勝雄僅繳納本
    息至八十八年十月十三日止，即未依約攤還本息，依約債務全部到期，經原告聲
    請拍賣抵押物，仍不足全額受償，尚欠如聲明所示之本金及利息、違約金迄未清
    償，為此提起本件訴訟。
三、證據：提出借據、約定書、變更借據契約、民事執行處通知、放款帳務明細資料
    查詢（均影本）為證。
乙、被告方面：
一、聲明：（一）駁回原告之訴。（二）如受不利判決，願供擔保請准宣告免為假執
    行。
二、陳述：
（一）依原告之放款客戶資料查詢單所示，龔勝雄自八十八年五月十三日始開始攤還
      本金，之前均僅繳利息，且變更借據契約書之簽署日期為八十七年十一月六日
      ，不可能僅展延一星期，是本件借款之還本始期應為八十八年五月十三日，而
      非變更借據契約書上所載之八十七年十一月十三日。
（二）八十四年五月十三日龔勝雄借款時，被告尚未擔任連帶保證人，被告嗣於八十
      七年十一月十三日始於變更借據契約書上之連帶保證人欄簽章。但被告簽署變
      更借據契約書時，上面僅寫明借款人龔勝雄於八十四年五月十三日向原告借款
      八百萬元，及借款人與原連帶保證人張露梅之簽名，其餘均為空白，並無「展
      延寬限到民國八十七年十一月十三日」等字，而當初承辦人員告知是辦理展延
      一年還本始期之手續，僅保證龔勝雄展延還本始期一年間之利息，是被告僅須
      就自八十七年五月十三日起本件借款之利息負連帶保證責任，其他不在被告之
      保證範圍內。
（三）變更借據契約書及授信約定書，均為定型化契約，高額的違約金非常不利於借
      款人及連帶保證人，顯失公平，應屬無效。縱認非無效，違約金高達百分之二
      十，亦屬過高，請求酌減違約金至百分之十為宜。
（四）八十七年十一月九日之授信約定書，被告在簽名時，並未說要就龔勝雄自八十
      四年五月十三日起之一切借款負責，且當時若被告不簽名其上，其父龔勝雄即
      無法展延還本始期，是原告要被告依該授信約定書負全部借款之清償責任，根
      本違反誠信原則，應為無效。
三、證據：提出放款客戶資料查詢單、存摺、匯款單（均影本）為證。
    理    由
一、原告起訴主張：訴外人龔勝雄於八十四年五月十三日向原告借用八百萬元，約定
    清償日為九十九年五月十三日，利息按年息百分之九點七五機動（逾期日利率為
    百分之九點九二）計算，按月平均攤還本息，如任一期債務未按期清償，被告即
    喪失期限利益，借款視為全部到期；逾期清償在六個月以內者，按上開利率百分
    之十，超過六個月者，按上開利率百分之二十計付違約金。然前開借款龔勝雄於
    三年還本寬限期屆至後無力攤還本金，故經龔勝雄另邀被告為連帶保證人後，兩
    造遂合意延展還本始期至八十七年十一月十三日，惟龔勝雄僅繳納本息至八十八
    年十月十三日止，即未依約攤還本息，依約債務全部到期，經原告聲請拍賣抵押
    物，仍不足全額受償，尚欠如聲明所示之本金及利息、違約金迄未清償，為此提
    起本件訴訟等語。被告則以：（一）本件借款之還本始期應已展延至八十八年五
    月十三日，而非變更借據契約書上所載之八十七年十一月十三日。（二）被告依
    變更借據契約，僅須就自八十七年五月十三日起本件借款之利息負連帶保證責任
    ，其他部分並不在被告之保證範圍內。（三）變更借據契約書及授信約定書，均
    為定型化契約，高額的違約金對借款人及連帶保證人，顯失公平，應屬無效。縱
    認非無效，違約金高達百分之二十，亦屬過高，請求酌減違約金至百分之十為宜
    等語，資為抗辯。
二、查原告主張訴外人龔勝雄於八十四年五月十三日向原告借用八百萬元，約定清償
    日為九十九年五月十三日，利息按年息百分之九點七五機動（逾期日利率為百分
    之九點九二）計算，按月平均攤還本息，如任一期債務未按期清償，被告即喪失
    期限利益，借款視為全部到期；逾期清償在六個月以內者，按上開利率百分之十
    ，超過六個月者，按上開利率百分之二十計付違約金。然前開借款龔勝雄於三年
    還本寬限期屆至後無力攤還本金，故龔勝雄另邀被告為連帶保證人展延還本始期
    ，嗣龔勝雄僅繳納本息至八十八年十月十三日止，即未依約攤還本息，依約債務
    全部到期，經原告聲請拍賣抵押物，仍不足全額受償，尚欠如聲明所示之本金及
    利息、違約金迄未清償等情，業據提出借據、約定書、變更借據契約、民事執行
    處通知等件為證，且為被告所不爭執，自堪信為真實。
三、被告雖抗辯系爭借款之還本始期應已展延為八十八年五月十三日，而非變更借據
    契約書上所載之八十七年十一月十三日等語，並提出記載「開始還本日：88.05.
    13」之放款客戶資料查詢單為證，然查，無論系爭借款之還本始期究展延為八十
    七年十一月十三日或八十八年五月十三日，借款人龔勝雄既僅繳納本息至八十八
    年十月十三日止後，即未再依約攤還本息，而積欠如聲明所示之本息及違約金未
    清償，均如前述，則依約已喪失期限利益，債務視為全部到期，應即就系爭借款
    尚積欠之債務負清償責任，是被告上開抗辯，尚與判斷其應否負清償責任及應負
    責之範圍無涉。
四、被告復辯以：其僅須就自八十七年五月十三日起系爭借款之利息負連帶保證責任
    ，其他不在其保證範圍內等語。惟查，訴外人龔勝雄於八十四年五月十三日以訴
    外人張露梅為連帶保證人，向原告借用八百萬元，嗣因龔勝雄就上開借款於三年
    還本寬限期屆至後無力攤還本金，故以張露梅及被告為連帶保證人，簽訂變更借
    據契約，展延上開借款之寬限期，其餘借據所有條件仍為有效，此有變更借據契
    約在卷可稽，該契約既已載明主債務為何，且未特別約定被告僅就展延寬限期間
    之利息負連帶保證責任，從而被告自應就上開借款包含本金、利息及違約金負連
    帶保證之責，被告上開抗辯，核與變更借據契約之客觀文義不符，要難足採。
五、被告末以：變更借據契約書及授信約定書，均為定型化契約，其中高額違約金之
    約定顯失公平，應屬無效。縱認非無效，違約金高達百分之二十，亦屬過高，請
    求酌減違約金至百分之十等語抗辯。但按「當事人約定契約不履行之違約金過高
    者，法院固得依民法第二百五十二條以職權減至相當之數額，惟是否相當仍須依
    一般客觀事實、社會經濟狀況及當事人所受損害情形，以為酌定標準。而約定違
    約金過高與否之事實，應由主張此項有利於己事實之債務人負舉證責任」，最高
    法院八十二年度台上字第二四七六號判決可資參照。查本件借款約定逾期在六個
    月以內者，按約定利率百分之十，逾期超過六個月者，按約定利率百分之二十計
    算違約金，已如前陳，此約定與一般金融機關辦理消費借貸業務與借款人所約定
    者相同，此為於法院為職務上所已知之事實，被告復未舉證證明上開違約金之約
    定有何過高或顯失公平之情事，是其空言抗辯違約金之約定顯失公平或過高請求
    酌減，均不成立。
六、綜上所述，被告之抗辯均無理由，從而原告依連帶保證契約，請求被告給付借款
    一百八十九萬二千七百五十八元，及如主文第一項所示之利息、違約金為有理由
    ，應予准許。
七、兩造均陳明願供擔保請准宣告假執行或免為假執行，經核均無不合，爰分別酌定
    相當擔保金額，併予准許。
八、據上論結，原告之訴為有理由，依民事訴訟法第七十八條、第三百九十條第二項
    、第三百九十二條，判決如主文。
中　　　華　　　民　　　國　　九十一　　年　　　七　　　月　　二十六　　日
　　　　                                    民事第五庭法　　　官　歐陽漢菁
右為正本係照原本作成
如對本判決上訴須於判決送達後二十日內向本院提出上訴狀
中　　　華　　　民　　　國　　九十一　　年　　　七　　　月　　二十六　　日
~B法院書記官　曾寶生
